臺灣高等法院刑事裁定
109年度抗字第1579號
抗  告  人
即  受刑人  呂冠儒

                    住彰化縣○○鄉○○村0鄰○○巷00號（現於法務部○○○○○○○執行中）
上列抗告人即受刑人因聲請定其應執行刑案件，不服臺灣新竹地
方法院中華民國109年8月24日裁定（109年度聲字第1118號），
提起抗告，本院裁定如下：   
    主  文
抗告駁回。
    理  由
一、原裁定意旨略以：抗告人即受刑人（下稱抗告人）呂冠儒因
    詐欺等案件，經法院先後判處如原裁定附表（下稱附表）所
    示之刑，分別確定在案。爰審酌受刑人犯罪之次數、情節、
    罪質、所犯數罪整體之非難評價定其應執行之刑。又抗告人
    所犯附表編號1 至4 所示之罪，前經臺灣桃園地方法院以10
    8 年度聲字第3420號裁定應執行有期徒刑5 年；其所犯附表
    編號5 所示之罪，前經臺灣彰化地方法院以108 年度訴字第
    571 號判決應執行有期徒刑1 年5 月；其所犯附表編號6 所
    示之罪，前經臺灣臺南地方法院以108 年度訴字第781 號判
    決應執行有期徒刑1 年5 月；其所犯附表編號7 、8 所示之
    罪，前經原審法院以108 年度金訴字第122 號判決應執行有
    期徒刑1 年8 月，則受刑人所犯如附表所示各罪之宣告刑，
    既應予合併處罰，依最高法院裁判意旨，前定之應執行刑當
    然失效，自應以其各罪之宣告刑為基礎，受量處合併宣告刑
    總和以下刑期之外部限制，且不得較上開已定應執行刑與其
    餘各罪之總和為重之內部限制等語。
二、抗告意旨略以：
  ㈠抗告人呂冠儒所犯之罪皆屬微罪，按法律上屬於自由裁定事
    項，並非概無法律性之拘束，在法律上有其外部界限及內部
    界限。法院所謂刑之酌定，固屬自由裁量事項，然對於法律
    之內部界限及外部界限，均應受其拘束。又法院所其規定範
    圍之外部界限外，尚應受比例原則公平正義原則之規範。自
    民國95年7月1日新法施行之後，已廢除連續犯之規定，也因
    造成部分慣犯如竊盜、毒品、詐欺等罪，因適用數罪併罰致
    使刑罰過重，產生不合理現象，為了因應此不合理之現象，
    各級法院僅針對毒品條例、強盜等重罪，於定執行刑程序中
    出現避免刑罰過苛之情形，參酌高等法院97年度上訴字第51
    95號判決，所科處徒刑132年8月，定執行刑之結果僅應執行
    有期徒刑8年，使定執行刑之刑罰猶似舊法連續犯所科之刑
    ，惟針對施用毒品或竊盜之輕罪定執行刑後刑罰卻數倍於舊
    法連續犯之刑罰，比比皆是，實已違反公平正義及比例原則
    。
  ㈡然抗告人所觸犯並非7年以上之重罪，抗告人於106年9月起開
    始至各縣市法院開庭，於107年6月21日至彰化地院執行，然
    而僅106年7月2日至7月10日的案件，因為提領地域之縣市各
    別，竟前後分成8案審理，前後時間足足花了3年有餘，但其
    案件實屬同一詐欺集團，係分別於密切接近之十天之間，不
    同地點，侵害同一法益，各行為之獨立性為薄弱，依一般社
    會健全觀念，在時間差距上難以分開，均應視為數個舉動之
    連續施行，屬接續犯，如當時將案件集中由同一法院審理並
    判決，相信在定應執行之裁量與分案裁判之定應執行，其結
    果，亦屬天差地別，此一屬違反公平比例之例，如前所述重
    罪、輕罪因所定之執行裁定重罰，裁定為輕，其本末倒置，
    不公之處昭然可見，再按實施新法以來，各級法院對其犯罪
    所判之臺灣新北地方法院106年訴字第351號判決等參照。據
    諸上揭之情，抗告人因詐欺案21件遭判處定應執行刑7年6月
    ，實有過於苛重。
  ㈢抗告人因連續犯下多起詐欺罪，固屬咎由自取無可怨天尤人
    ，但所犯罪刑情狀實尚嫌過苛，盼望重新裁定寬減刑期，讓
    抗告人早日出監，重作有用之人，以正國家矯正之功效等語
    。
三、按判決確定前犯數罪者，併合處罰之；數罪併罰，有二裁判
    以上，宣告多數有期徒刑者，於各刑中之最長期以上，各刑
    合併之刑期以下，定其應執行之刑期，但不得逾三十年，刑
    法第50條第1項前段、第53條、第51條第5款分別定有明文。
    次按數罪併罰之定應執行之刑，係出於刑罰經濟與責罰相當
    之考量，並非予以犯罪行為人或受刑人不當之利益，為一種
    特別的量刑過程，相較於刑法第57條所定科刑時應審酌之事
    項係對一般犯罪行為之裁量，定應執行刑之宣告，乃對犯罪
    行為人本身及所犯各罪之總檢視，除應考量行為人所犯數罪
    反應出之人格特性，並應權衡審酌行為人之責任與整體刑法
    目的及相關刑事政策，在量刑權之法律拘束性原則下，依刑
    法第51條第5款之規定，採限制加重原則，以宣告各刑中之
    最長期為下限，各刑合併之刑期為上限，但最長不得逾30年
    ，資為量刑自由裁量權之外部界限，並應受法秩序理念規範
    之比例原則、平等原則、責罰相當原則、重複評價禁止原則
    等自由裁量權之內部抽象價值要求界限之支配，使以輕重得
    宜，罰當其責，俾符合法律授與裁量權之目的，以區別數罪
    併罰與單純數罪之不同，兼顧刑罰衡平原則。個案之裁量判
    斷，除非有全然喪失權衡意義或其裁量行使顯然有違比例、
    平等諸原則之裁量權濫用之情形，否則縱屬犯罪類型雷同，
    仍不得將不同案件裁量之行使比附援引為本案之量刑輕重比
    較，以視為判斷法官本於依法獨立審判之授權所為之量情裁
    奪有否裁量濫用之情事。此與所謂相同事務應為相同處理，
    始符合比例原則與平等原則之概念，迥然有別（最高法院10
    0年度台上字第21號判決意旨參照）。又執行刑之量定，係
    事實審法院裁量之職權，倘其所酌定之執行刑，並未違背刑
    法第51條各款所定之方法或範圍（即法律之外部性界限），
    亦無明顯違背公平、比例原則或整體法律秩序之理念（即法
    律之內部性界限）者，即不得任意指為違法或不當（最高法
    院107年度台抗字第1043號、第1056號裁定意旨參照）。
四、經查，抗告人所犯如原裁定附表所示，共21罪，宣告刑合計
    為有期徒刑25年5月，原審乃於各該宣告刑之最長期（有期
    徒刑1年3月）以上，各刑合併之刑期（有期徒刑25年5月）
    以下，定其應執行刑為有期徒刑7年6月，經核並未逾越刑法
    第51條第5款所定之法律外部性界限，亦未較先前曾定應執
    行刑之加計結果（附表編號1至4前經臺灣桃園地方法院以10
    8年度聲字第3420號裁定應執行有期徒刑5年，經抗告人提起
    抗告，由本院以108年度抗字第1904號裁定駁回抗告確定；
    編號5、6分別曾經定應執行有期徒刑1年5月、1年5月；編號
    7、8曾經定應執行有期徒刑1年8月，合計為有期徒刑9年6月
    ）更為不利。且就該定執行刑裁量權之行使，從形式上觀察
    ，並無違反法律之目的及法律秩序之理念所在，並已審酌行
    為人所犯各罪間之整體關係，所定之應執行刑，核無違反內
    部性界限之情形。
五、刑法修正將連續犯、常業犯規定悉予刪除，考其立法目的，
    係基於刑罰公平原則考量，杜絕僥倖犯罪心理，並避免鼓勵
    犯罪之誤解，乃改採一行為一罪一罰。是定其刑期時，除仍
    應就各別刑罰規範之目的、輕重罪間體系之平衡、整體犯罪
    非難評價、各行為彼此間之偶發性、與被告前科之關聯性、
    各行為所侵害法益之專屬性或同一性、數罪對法益侵害之加
    重效應、罪數所反映之被告人格特性與犯罪傾向等，為綜合
    判斷外，尤須參酌上開實現刑罰公平性，以杜絕僥倖、減少
    犯罪之立法意旨，為妥適之裁量。查抗告人所犯如原裁定附
    表所示犯罪，均為詐欺案件，顯見其不思以正當方式獲取財
    物，竟圖不勞而獲，一再恣意侵害不同被害人之財產權，欠
    缺對他人財產權之尊重，危害社會治安，法治觀念偏差。再
    兼衡抗告人所犯上開各罪所反映的人格特性、於併合處罰時
    其責任非難重複之程度、實現刑罰經濟的功能，暨數罪對法
    益侵害之加重效應等總體情狀綜合判斷，核原裁定在審酌內
    、外部界限後，就抗告人所犯上開21罪定應執行有期徒刑7
    年6月，難謂有何違反比例、平等原則、罪刑相當原則及責
    任遞減原則，或認與社會法律情感相違之情，對抗告人並無
    過重之情事。
六、至於抗告意旨所引他案所定應執行刑之例，係法官審酌個案
    情形之結果，因各案犯罪情節不同，法院所為之刑罰量定自
    屬有別，基於個案拘束原則，並無相互拘束之效力，抗告人
    執此指摘原裁定不當而請求給予較輕之應執行刑云云，亦無
    足採。末查，附表編號1至8所示各罪屬獨立個別之數行為，
    縱檢察官併予起訴，依刑法第50、51條規定，法院仍應依法
    定抗告人上開21罪所應執行之刑，而此21罪經檢察官為「一
    次」起訴法院為「一次」判決，並在該判決內為各罪之宣告
    後，再定應執行之刑，其定刑之最終結果並不必然比檢察官
    「先後分別」起訴，嗣再經法院「先後分別」判決、確定，
    再由有管轄權之法院來裁定「最終」執行刑來的有利，抗告
    人僅以其自行猜測而為此指摘，尚有未洽。況按一人犯數罪
    之各案是否合併起訴或合併審判，係屬各該案件於檢察官起
    訴及法院審判時得為裁量之職權，非定應執行刑裁定所得審
    認之事項（最高法院108 年度台抗字第1065號裁定意旨參照
    ）。是抗告人猶執前詞提起抗告，難認有據。綜上所述，抗
    告人指摘原裁定不當，請求更定從輕之應執行刑云云，核無
    理由，應予駁回。
據上論斷，應依刑事訴訟法第412條，裁定如主文。　　　　
中　　華　　民　　國　　109 　年　　9 　　月　　30　　日
                  刑事第七庭    審判長法　官  孫惠琳
　　　　　　　　　　　　　　　　　　　法　官  張育彰
　　　　　　　　　　　　　　　　　　　法　官  王惟琪
以上正本證明與原本無異。
如不服本裁定，應於裁定送達後五日內向本院提出再抗告書狀。
　　　　　　　　　　　　　　　　　　　書記官  呂修毅
中　　華　　民　　國　　109 　年　　9 　　月　　30　　日